【裁判字號】    99,訴,1118
【裁判日期】    991011
【裁判案由】    違反毒品危害防制條例
【裁判全文】
臺灣彰化地方法院刑事判決              99年度訴字第1118號
公  訴  人  臺灣彰化地方法院檢察署檢察官
被      告  甲○○
上列被告因違反毒品危害防制條例案件，經檢察官提起公訴（99
年度毒偵字第1368號），本院合議庭裁定由受命法官獨任進行簡
式審判程序判決如下：
    主  文
甲○○施用第一級毒品，累犯，處有期徒刑捌月，扣案之第一級
毒品海洛因拾包（驗餘淨重零點貳伍公克）沒收銷燬之，注射針
筒貳支沒收；又施用第二級毒品，累犯，處有期徒刑伍月。應執
行有期徒刑壹年，扣案之第一級毒品海洛因拾包（驗餘淨重零點
貳伍公克）沒收銷燬之，注射針筒貳支沒收。
    事實及理由
一犯罪事實：
  (一)甲○○曾因施用毒品案件，經本院以93年度毒聲字第179號
    裁定令入戒治處所施以強制戒治，至民國93年10月11日執行
    完畢釋放，由臺灣彰化地方法院檢察署檢察官以93年度戒毒
    偵字第378號不起訴處分確定。再因施用毒品案件，經本院
    先後以96年度訴字第2245號、97年度訴字第370號、97年度
    訴字第909號判決各處有期徒刑10月、8月、8月確定，三案
    由本院以97年度聲字第1198號裁定定應執行刑有期徒刑1年
    10月確定，於99年1月18日縮刑期滿執行完畢。詎甲○○仍
    不知悔改，復於99年7月25日晚上9時許，在彰化縣彰化市○
    ○路○段276巷33之2號2樓注射施用第1級毒品海洛因1次；甲
    ○○並另行起意，於99年7月23日晚上，在上址以玻璃球燒
    烤煙霧施用第2級毒品甲基安非他命1次。嗣於99年7月26 日
    凌晨2時30分許，為警在上址查獲，並扣得海洛因10包（查
    獲時含袋毛重2.85公克，驗餘淨重0.25公克）及其所有供施
    用海洛因之注射針筒2支。
  (二)案經彰化縣警察局芳苑分局報告臺灣彰化地方法院檢察署檢
    察官偵查起訴。
二證據：
  (一)被告甲○○於本院坦承不諱之自白。
  (二)扣案之海洛因10包、注射針筒2支。
  (三)卷附之搜索扣押筆錄、扣案物品照片、代號與真實姓名對照
    認證單、濫用藥物尿液檢驗報告、法務部調查局鑑定書。
三論罪科刑：
  (一)按92年7月9日修正之毒品危害防制條例刪除二犯及三犯之規
    定，一改修法前繁雜之處遇程序，僅將施用毒品者簡化區分
    為初犯、再犯，並認施用毒品者係屬病患性犯人，以觀察、
    勒戒戒除其身癮，並以強制戒治去除其心癮。經觀察、勒戒
    或強制戒治執行完畢釋放後，若係5年後再犯該條例第10條
    施用毒品罪者，與同條例第20條第1項、第2項關於「初犯」
    之處理方式相同，檢察官應先聲請法院裁定令被告入勒戒處
    所觀察、勒戒，並視有無繼續施用毒品傾向，決定應予釋放
    、為不起訴之處分，或應聲請法院裁定令入勒戒處所強制戒
    治；若係5年內「再犯」同條例第10條施用毒品罪者，依同
    條例第23條第2項規定，檢察官則應依法追訴。觀諸該條例
    第20條第3項之修正理由謂，「觀察、勒戒或強制戒治5年後
    再犯者，顯見前所實施之觀察、勒戒或強制戒治已足以遮斷
    其施用毒品之癮，為期自新及協助其戒除毒癮，對此5年後
    再犯者，爰明定仍適用初犯之規定，先經觀察、勒戒、強制
    戒治之程序」，及同條例第23條第2項之修正理由謂，「為
    配合簡化施用毒品犯之刑事處遇程序，並鑑於經觀察、勒戒
    或強制戒治執行完畢釋放後5年內再犯者，其再犯率甚高，
    原據以實施之觀察、勒戒及強制戒治既已無法收其實效，自
    應施以刑事處遇」，顯然如施用毒品者係前經觀察、勒戒或
    強制戒治等治療程序執行完畢5年後，始再施用毒品之「初
    犯」，因前所執行之觀察、勒戒或強制戒治已足收戒除毒癮
    之效，自應重新執行觀察、勒戒或強制戒治等治療程序，並
    於治療程序執行完畢後，由檢察官為不起訴處分，毋庸對之
    追訴處罰；反之，在「再犯」之情形，因其先前所為治療程
    序顯未能收戒斷毒癮之效，且考量施用毒品者之再犯率偏高
    ，乃簡化其刑事處遇程序，而逕予追訴處罰，不再施以治療
    程序。參酌上開立法理由，修正毒品危害防制條例就施用毒
    品者，祇於「初犯」及「5年後再犯」二種情形，有其追訴
    條件之限制，即須於初犯經觀察、勒戒或強制戒治釋放後，
    5年內均無施用毒品之行為，始能認其前所實施之觀察、勒
    戒或強制戒治已足遮斷毒癮，而得於5年後再犯時，再予適
    用初犯之規定，重行觀察、勒戒等程序。倘5年內已經再犯
    ，被依法追訴處罰，縱其第3次（或第3次以上）施用毒品之
    時間在初犯釋放5年以後，即與「5年後再犯」之情形有別，
    且因已於「5年內再犯」，顯見其再犯率甚高，原實施觀察
    、勒戒或強制戒治，已無法收其實效，而無5年戒斷期之存
    在，自無再經觀察、勒戒及強制戒治之必要，應由檢察官逕
    行起訴，始符新法修正之本旨。至於第3次（或第3次以上）
    施用毒品之時間，是否宜有期間限制？以多久為適宜？則分
    屬刑事政策、專門醫學之範圍，非審判機關所能決定，有待
    循立法途徑解決。查被告曾因施用毒品案件，經本院以93年
    度毒聲字第179號裁定令入戒治處所施以強制戒治，至93年
    10月11日執行完畢釋放，由臺灣彰化地方法院檢察署檢察官
    以93年度戒毒偵字第378號不起訴處分確定；再因施用毒品
    案件，經本院先後以96年度訴字第2245號、97年度訴字第
    370號、97年度訴字第909號判決各處有期徒刑10月、8月、8
    月確定，三案由本院以97年度聲字第1198號裁定定應執行刑
    有期徒刑1年10月確定，於99年1月18日縮刑期滿執行完畢，
    此有臺灣高等法院被告前案紀錄表在卷可按，依首開說明，
    被告雖於強制戒治執行完畢釋放後已逾5年，本案所犯施用
    毒品行為仍應依法論科。
  (二)按海洛因、甲基安非他命分屬毒品危害防制條例第2條第2項
    第1款所定之第1級毒品及同條項第2款經主管機關公告所定
    相類於安非他命之第2級毒品。被告施用第1級毒品海洛因1
    次，核其所為，係犯該條例第10條第1項之罪；被告施用第2
    級毒品甲基安非他命1次，核其所為，係犯該條例第10條第2
    項之罪。被告施用毒品前後持有毒品之低度行為，應為施用
    之高度行為所吸收，不另論罪。被告所犯上開之罪，犯意各
    別，行為不同，應分論併罰。被告前科已如前述，其受有期
    徒刑之執行完畢，5年內故意再犯本案有期徒刑以上之罪，
    為累犯，所犯均應依刑法第47條第1項規定加重其刑。爰審
    酌被告素行欠佳，前曾施用毒品，未思悔改，缺乏禁絕毒害
    決心，惟所犯係戕害自身健康，尚未危害他人，本院審理中
    坦承犯行，態度良好及其他一切情狀，分別量處如主文所示
    之刑，並定其應執行刑，以資懲儆。扣案之海洛因10包，應
    依毒品危害防制條例第18條第1項前段沒收銷燬之（上開包
    裝袋顯與毒品無法析離，應視為查獲之毒品）。扣案之注射
    針筒2支為被告所有，且係供施用海洛因之物，業據其供承
    在卷，應依刑法第38條第1項第2款宣告沒收。
  (三)如不服本判決，得於判決送達後10日內向本院提出上訴狀，
    上訴於上級法院（應敘述具體理由，並附繕本，上訴狀勿逕
    送上級法院）。
  (四)依刑事訴訟法第273條之1第1項、第299條第1項前段，毒品
    危害防制條例第10條第1項、第2項、第18條第1項前段，刑
    法第11條、第47條第1項、第51條第5款、第38條第1項第2款
    ，判決如主文。
本案經檢察官趙冠瑋到庭執行職務。
中    華    民    國    99    年    10    月    11    日
                  刑事第四庭        法  官      廖政勝
以上正本證明與原本無異。
中    華    民    國    99    年    10    月    11    日
                                    書記官      莊何江
附錄：
毒品危害防制條例第10條
施用第1級毒品者，處6月以上5年以下有期徒刑。
施用第2級毒品者，處3年以下有期徒刑。

司法院資訊處製作；財團法人民間司法改革基金會備份。
